【裁判字號】    97,消債抗,91
【裁判日期】    971030
【裁判案由】    聲請更生程序
【裁判全文】
臺灣高雄地方法院民事裁定            97年度消債抗字第91號
抗  告  人  甲○○
上列抗告人因消費者債務清理條例聲請保全處分事件，對於中華
民國97年7 月10日本院97年度審消債更字第1223號裁定提起抗告
，本院裁定如下：
    主  文
抗告駁回。
抗告程序費用新臺幣壹仟元由抗告人負擔。
    理  由
一、抗告意旨略以：原裁定以臺灣臺北地方法院96年度執字第
    89574 號、97年度執字第1511號對抗告人之薪資債權所為強
    制執行程序，僅限於抗告人每月得支領各項勞務報酬之1/ 3
    ，並未影響抗告人所需之必要生活費用支出，且更生程序主
    要係以債務人於法院裁定開始更生程序後之薪資、執行業務
    所得或其他固定收入作為更生方案之償債來源，是法院於裁
    定開始更生程序前，應無停止上開強制執行程序之必要為由
    ，駁回抗告人之聲請。然前揭強制執行程序所扣押並移轉於
    債權人之抗告人薪資債權，並非由抗告人之所有債權銀行均
    參與分配，且所扣押之薪資債權為日後更生方案清償之基礎
    ，倘於裁定開始更生程序前仍持續扣薪，除使抗告人之財產
    減少外，另對於為參與分配之債權人亦非公平，實悖於消費
    者債務清理條例第19條之立法精神，原審竟未准抗告人保全
    處分之聲請，實屬違誤。抗告人依法提起抗告，並聲明：(一)
    本院97年度審消債更字第1223號民事裁定應予廢棄。(二)請准
    裁定宣告就抗告人之財產為保全處分等語。
二、按消費者債務清理條例第19條第1 項規定：「法院就更生或
    清算之聲請為裁定前，『得』因利害關係人之聲請或依職權
    ，以裁定為下列保全處分：一、債務人財產之保全處分。二
    、債務人履行債務及債權人對於債務人行使債權之限制。三
    、對於債務人財產強制執行程序之停止。四、受益人或轉得
    人財產之保全處分。五、其他必要之保全處分。」，可知法
    院是否裁定准許保全處分係有裁量權，非一經聲請即須予准
    許保全處分，且因該條立法目的在於維持債權人間之公平受
    償及使債務人有重建更生之機會，法院必須斟酌保全處分是
    否有助於債權人公平受償或債務人重建更生機會等目的之達
    成，若無助於上開目的之達成，即無由准許保全處分，此外
    ，法院為保全處分所能達成債權人公平受償或保障債務人重
    建更生機會之利益，亦須大於限制債務人或債權人行使財產
    或權利所造成之不利益。
三、次按，消費者債務清理條例採重建型（更生）及清算型（清
    算）之程序雙軌制。其中，更生程序係以債務人所提出之更
    生方案為基礎，經債權人會議可決、法院認可後，債務人即
    依該權利變動後之方案履行債務，故其現有財產並未於程序
    中受變價而喪失，可稱以其於程序開始後之薪資或其他收入
    作為償債財源而公平分配予債權人。因此，債權人聲請強制
    執行債務人之責任財產，倘足致債務人喪失居住處所之存立
    基礎，或對其生活來源、經營業務所得、生財之機器設備為
    強制執行，以致債務人無法繼續生活，或營業活動發生障礙
    ，致妨礙債務人之重建更生，則基於保障債務人重建更生之
    機會，法院自應裁定准許保全處分以限制債權人，亦即債權
    人之強制執行行為如未使債務人喪失居住處所，或對債權人
    之營業活動及日後薪資、收入，並無影響，則未妨礙債務人
    之重建更生，自無由法院保全處分之必要。
四、經查：抗告人係因受臺灣臺北地方法院96年度執字第89547
    號、97年度執字第1511號強制執行程序之扣薪命令而聲請保
    全處分，然因強制執行法已就查扣債務人薪資設有限制，足
    見立法時已斟酌預留債務人之合理生活開銷支出，且扣薪命
    令並非對抗告人之居住處所之存立基礎或生活來源、經營業
    務所得、生財之機器設備為強制執行，縱抗告人因受法院二
    扣薪命令而生活受到相當限制，仍屬有收入，且抗告人自因
    緊縮生活規模，難認抗告人因上開強制執行作為而生活難以
    為繼、無法繼續生活而妨礙其重建更生需受保全處分之必要
    ；又債權人本得於抗告人所受強制執行程序向法院聲明參與
    分配而依強制執行程序受償，尚無需經法院再為保全處分以
    保障其公平受償機會，是原審駁回抗告人保全處分之聲請，
    尚無不合，抗告意旨指摘原審裁定違誤，求予廢棄，另為裁
    定，均無可採，本件抗告應予駁回。
五、程序費用負擔之裁判依據：本件抗告為無理由，應依消費者
    債務清理條例第15條準用民事訴訟法第78條，裁定如主文第
    2 項所示。
中    華    民    國    97    年    10    月    30    日
                  民事庭  法     官    許勻睿
上為正本係照原本作成。
本裁定已於97年10月30日公告，如不服本裁定，應於公告之翌日
起10日內，以書狀向本院提出抗告，並繳納抗告費新臺幣1 千元
。
中    華    民    國    97    年    10    月    30    日
                          書  記  官   王楨珍


司法院資訊處製作；財團法人民間司法改革基金會備份。
